臺灣高雄地方法院民事裁定
108年度消債清字第43號
聲  請  人  彭明德  
0000000000000000

代  理  人  陳秉宏律師
上列當事人因消費者債務清理事件聲請清算，本院裁定如下：
    主  文
聲請人彭明德自中華民國一百零八年八月二十日下午四時起開始
清算程序。
命司法事務官進行本件清算程序。
    理  由
一、聲請意旨略以：伊無力清償債務，曾向本院聲請調解但不成
    立，爰聲請准予清算等語。
二、按「債務人不能清償債務或有不能清償之虞者，得依本條例
    所定更生或清算程序，清理其債務。」消費者債務清理條例
    （下稱本條例）第3 條定有明文。衡以消費者與金融機構間
    債之關係之發生，係依契約自由原則及相互間之信賴為基礎
    ，此為社會經濟活動得以維繫及發展之重要支柱，債務人經
    濟窘迫，固不應任其自生自滅，債權人一方之利益，仍不能
    因之摒棄不顧。是債務人於協商程序中，自應本於個人實際
    財產及收支狀況，依最大誠信原則，商討解決方案。如終究
    不能成立協商，於聲請更生或清算時，法院審酌上開條文所
    謂「不能清償或有不能清償之虞」，應綜衡債務人全部收支
    、信用及財產狀況，評估是否因負擔債務，而不能維持最基
    本之生活條件；所陳報之各項花費，是否確屬必要性之支出
    ；如曾有協商方案，其條件是否已無法兼顧個人生活之基本
    需求等情，為其判斷之準據。
三、經查：
㈠、聲請人於民國105年度至107年度均無申報所得，名下無財產
    ，原有南山人壽保單2張，惟保單號碼Z000000000號保單於1
    03年5月17日滿期，領回新台幣（下同）118,825元滿期金，
    Z000000000號保單於108年3月19日停效，至宏泰人壽保單部
    分，為團險，無解約金；又聲請人自陳自106年迄今於濠濱
    製冰廠擔任送貨員，日薪600元，並有工會勞保津貼1,000元
    ，每日工作3至4小時，每月工作18至20日，每月收入約11,8
    00元至13,000元，另有經里長、朋友介紹從事臨時雜工，日
    薪1,000元，每日工作4至5小時，每月工作4至5日，每月收
    入約4,000至5,000元，二份工作每月收入共計約18,000元，
    又聲請人於105年1月至107年7月列為第三類低收入戶，每年
    領取3,000元春節慰問金，及三節獎金每節2,073元，嗣自10
    7年8月起改列中低收入戶，除每月領取租金補助3,200元外
    ，未領取其他補助等情，有財政部高雄國稅局105年至106年
    綜合所得稅各類所得資料清單及財產歸屬資料清單【本院10
    8年度司消債調字第44號卷（下稱調卷）第12至14頁】、107
    年稅務電子閘門財產所得調件明細表（本案卷第111頁）、
    財產及收入狀況說明書（調卷第3頁）、債權人清冊（本案
    卷第86頁）、戶籍謄本（調卷第6頁）、勞工保險被保險人
    投保資料表（調卷第15頁）、個人商業保險查詢結果表（本
    案卷第41頁）、財團法人金融聯合徵信中心前置協商專用債
    權人清冊（本案卷第14至16頁）、信用報告（本案卷第17至
    18頁）、高雄市政府社會局函（本案卷第72頁）、高雄市政
    府都市發展局函（本案卷第73至75頁）、收入切結書（調卷
    第17頁）、工作收入明細表（本案卷第22頁）、在職證明（
    本案卷第21頁）、存簿（調卷第18至19頁）等附卷可參。則
    在別無其他資料可認聲請人有其他收入之情形下，以其每月
    工作收入加計所領租金補助共計21,200元（計算式：18,000
    ＋3,200＝21,200）核算現在償債能力之基礎，堪認妥適。
㈡、關於聲請人個人日常必要支出部分，聲請人主張與2名子女租
    屋居住，每月租金原為6,000元，已調漲至7,000元，並提出
    租賃契約書（本案卷第43至48頁）、切結書（本案卷第42頁
    ）在卷可稽。按債務人必要生活費用，以最近一年衛生福利
    部或直轄市政府所公告當地區每人每月最低生活費一點二倍
    定之，本條例第64條之2第1項定有明文。本院參酌衛福部社
    會司所公告108年度高雄市最低生活費為13,099元，則聲請
    人每月最低生活所必需除有特殊情形並有證據證明者外，自
    宜以此之1.2倍即15,719元為度，始得認係必要支出。聲請
    人主張每月必要支出約10,727元，低於本院計算之基準，尚
    屬合理。
㈢、關於聲請人扶養支出部分，聲請人稱其須單獨扶養2名子女彭
    ○○、彭△△，每月各支出扶養費用約5,000元。經查，彭○○係8
    8年生，原就讀科技大學假日班，嗣因故休學，備考其他科
    技大學中，於105年至107年度申報所得各為124,293元、120
    ,766元、102,463元（性質均為薪資所得），於中學就讀時
    ，因學校與開發工業股份有限公司、右忠企業股份有限公司
    簽立建教合作契約，而於105年至107年6月30日間有建教之
    工作收入，於107年12月至108年2月於嘉里大榮物流公司承
    包商冠群鐵牛任職，工作時間自0時至8時，每月收入各為13
    ,629元、13,646元、6,916元，嗣於108年4月2日至11日於正
    達通運擔任隨車送貨員，工作時間自12時至14時，共領5,50
    0元，現無工作，前於105年1月至107年7月每月領取就學生
    活補助6,115元，107年8月起列為中低收入戶，未領取補助
    ；彭△△係90年生，於高職就讀，於105年至107年度申報所得
    各為0元、500元、500元（性質均為薪資所得），於立立美
    髮院有建教工作收入，每3月輪調1次，於105年9月至11月收
    入共計57,610元，106年收入共計122,972元，107年收入共
    計113,843元，108年1月、4月薪資各為7,924元、18,524元
    ，前於105年1月至8月每月領取低收入戶子女生活扶助費2,6
    95元，105年9月至107年7月改每月領取就學生活補助6,115
    元等情，此有戶籍謄本（調卷第6頁）、綜合所得稅各類所
    得資料清單及財產歸屬清單（本案卷第23至30頁）、高雄市
    政府社會局函（本案卷第72頁、第95頁）、存簿（本案卷第
    32至34頁、第37至39頁、第50至53頁、第89頁）、勞工保險
    被保險人投保資料表（本案卷第19至20頁）、建教合作契約
    （本案卷第55至65頁）、薪資單（本案卷第66至68頁）附卷
    可考，彭○○、彭△△既均未成年，名下復無財產，客觀上堪認
    需受聲請人扶養。聲請人復稱越南籍之前配偶阮氏釵未給付
    扶養費，由其獨自扶養子女，惟未積極提出阮氏釵喪失工作
    能力，無法扶養之證明，尚難認定阮氏釵無法負擔扶養義務
    。至於扶養費用之部分，按受扶養者之必要生活費用，準用
    第一項規定計算基準數額，並依債務人依法應負擔扶養義務
    之比例認定之，本條例第64條之2第2項亦有明定。準此，聲
    請人所應負擔彭○○、彭△△每月之扶養費，自宜以此為度，始
    得認係必要支出，是在無其他更為詳實之資料可供佐證之情
    形下，本院認即應以108年度高雄市每人每月之最低生活費1
    3,099元之1.2倍即15,719元，扣除彭○○、彭△△所領薪資，與
    前配偶共同負擔彭○○、彭△△之扶養費。故綜上，彭○○、彭△△
    每月之扶養費即應以9,155元為度｛計算式：【15,719×2－（7
    ,924＋18,524）÷4－（13,646＋6,916＋5,500）÷4】÷2＝9,155，
    本件元以下均採四捨五入計算｝。
㈣、綜上所述，聲請人目前每月收入為21,200元，扣除子女扶養
    費9,155元，必要生活費10,727元後，尚餘1,318元。而聲請
    人目前負債總額為2,858,349元（調卷第36頁、本案卷第96
    至97頁，包括：台中銀行、中國信託銀行、台灣金聯資產管
    理股份有限公司），以上開餘額按月攤還結果，至少約須18
    1年（計算式：2,858,349÷1,318÷12＝181】始能清償完畢，
    堪認聲請人確有不能清償債務之情事。從而，聲請人向本院
    聲請清算，應予准許，並命司法事務官進行本件清算程序。
四、依本條例第11條第1 項、第83條第1 項、第16條第1 項，裁
    定如主文。
中　　華　　民　　國　 108　　年　　8 　　月　　20　　日
              　　民事庭　  　法　官　劉傑民
以上正本係照原本作成。
本裁定不得抗告。
中　　華　　民　　國　 108　　年　　8 　　月　　20　　日
  　                          書記官　何福添